# 求助陈老师，准则解释第 66 号中对弃置费用会计处理不明确的地方

提问人：woheerping 时间：2020-12-01 08:05:10
陈老师，一客户属于煤炭生产企业，按规定应提取矿山治理恢复费，计入预计负债。假如 2019 年初，预计十年后发生弃置费用 1000 万，折现率为10%， 2019 初现值为 400 万。
则 2019 年初会计分录
借：固定资产-弃置费用 400
贷：预计负债-弃置费用 400
2019 年正常提折旧（直线法摊销）
借：制造费用 40
贷：累计折旧 40
同时
借：财务费用 40
贷：预计负债-弃置费用 40
2020 年全年会计分录
借：制造费用 40
贷：累计折旧 40
同时
借：财务费用 44
贷：预计负债-弃置费用 44
假如 2020 年底重新预计弃置费用未来 8 年发生 800 万，折现率仍为10%，现值为 370 万。则 2020 年底，预计负债账面价值 484 万，固定资产账面价值 320 万。那么根据准则解释第 6 号 (1)对于预计负债的减少，以该固定资产账面价值为限扣减固定资产成本。如果预计负债的减少额超过该固定资产账面价值，超出部分确认为当期损益。此时企业的账务处理应该是下面哪一个呢？
第一种（企业做法）
直接按现值 370 万，调整固定资产和预计负债账面
借：固定资产-弃置费用 -400
固定资产-弃置费用 320
贷：预计负债-弃置费用 -400
预计负债-弃置费用 320
第二种，未来预计负债现值 370 万与现在预计负债账面 484 差 114 万进行调整，固定资产 370 万与现固定资产账面 320万差 50 万调整，差额进入当期损益
借：预计负债 114
贷：固定资产 50
财务费用（或其他损益科目如营业外） 64
是不是经过第二种方法，预计负债现已调整为 370 万，固定资产也调整为了 370 万。
谢谢陈老师。

回答人：chenyiwei
应当按照预期未来现金流折现值的减少额，调整固定资产账面价值和预计负债账面价值，在这一调整过程中不产生损益。
参考IFRIC 1后附的例子：
IE1 An entity has a nuclear power plant and a related decommissioning liability. The nuclear power plant started operating on 1 January 2000. The plant has a useful life of 40 years. Its initial cost was CU120,0002; this included an amount for decommissioning costs of CU10,000, which represented CU70,400 in estimated cash flows payable in 40 years discounted at a risk-adjusted rate of 5 per cent. The entity’s financial year ends on 31 December. Example 1: Cost model
IE2 On 31 December 2009, the plant is 10 years old. Accumulated depreciation is CU30,000 (CU120,000 x 10/40 years). Because of the unwinding of discount (5 per cent) over the 10 years, the decommissioning liability has grown from CU10,000 to CU16,300.
IE3 On 31 December 2009, the discount rate has not changed. However, the entity estimates that, as a result of technological advances, the net present value of the decommissioning liability has decreased by CU8,000. Accordingly, the entity adjusts the decommissioning liability from CU16,300 to CU8,300. On this date, the entity makes the following journal entry to reflect the change:
CUCU
Dr decommissioning liability8,000
Cr cost of asset8,000
IE4 Following this adjustment, the carrying amount of the asset is CU82,000 (CU120,000 – CU8,000 – CU30,000), which will be depreciated over the remaining 30 years of the asset’s life giving a depreciation expense for the next year of CU2,733 (CU82,000 ÷ 30). The next year’s finance cost for the unwinding of the discount will be CU415 (CU8,300 × 5 per cent).
IE5 If the change in the liability had resulted from a change in the discount rate, instead of a change in the estimated cash flows, the accounting for the change would have been the same but the next year’s finance cost would have reflected the new discount rate.